【裁判字號】    98,交抗,2804
【裁判日期】    981217
【裁判案由】    違反道路交通管理處罰條例
【裁判全文】
臺灣高等法院交通事件裁定            98年度交抗字第2801號
                                    98年度交抗字第2804號
抗  告  人
即受處分人  甲○○
上列抗告人因違反道路交通管理處罰條例案件，不服臺灣桃園地
方法院中華民國98年10月9 日裁定（98年度交聲字第2579號、98
年度交聲字第2634號），提起抗告，本院裁定如下：
    主  文
原裁定關於對交通部公路總局新竹區監理所中壢監理站壢監裁字
第53-DB0000000號裁決書聲明異議駁回部分之裁定撤銷，發回臺
灣桃園地方法院。
其他抗告駁回。
    理  由
一、原處分意旨略以: 抗告人即受處分人甲○○於民國98年7 月
    13日下午3時24分，駕駛車號5213-RW號自用小客車，行經桃
    園縣平鎮市雙連里3鄰16之3號前，於警方攔查取締酒後駕車
    勤務之際，拒絕接受酒精濃度測試之檢定，經桃園縣政府警
    察局中壢分局大崙派出所警員當場舉發，並填製桃警局交字
    第DB0000000 號舉發違反道路交通管理事件通知單，限於98
    年7 月28日前至交通部公路總局新竹區監理所中壢監理站到
    案聽候裁決，嗣經交通部公路總局新竹區監理所中壢監理站
    請舉發機關即桃園縣政府警察局中壢分局函覆調查結果，仍
    認受處分人上開違規事實明確，原處分機關即交通部公路總
    局新竹區監理所乃於98年7月14日以壢監裁字第裁53-DB0000
    000號裁決書，依違反道路交通管理處罰條例第35條第4項、
    違反道路交通管理事件統一裁罰基準表之規定，處罰鍰新臺
    幣（下同）6萬元、吊銷駕駛執照、3年內禁考，駕駛執照限
    於98年8月13日前繳送等語。
二、原裁定意旨略以：
  (一)抗告人即受處分人甲○○因違反道路交通管理處罰條例案件
    ，經原處分機關即交通部公路總局新竹區監理所於98年7 月
    14日以壢監裁字第裁53-DB0000000號裁決書裁處罰鍰6 萬元
    、吊銷駕駛執照、3 年內禁考。上開裁決書並經受處分人於
    98年7 月14日至原處分機關親自簽收，以為送達，有原處分
    機關送達證書影本1紙在卷足憑。依前揭說明，本件上開裁
    決書業於98年7月14日合法送達，從而受處分人之20日異議
    期間，應自送達之翌日即98年7月15日起算，並依法院訴訟
    當事人在途期間標準第2條第1款規定，扣除在途期間1 日，
    至98年8月4日即已屆滿（該期間之末日並非星期日或例假日
    ）。嗣受處分人卻遲至98年9 月24日始具狀向原處分機關聲
    明異議，有該聲明異議狀所蓋收文日期之戳記附卷可按，其
    異議期間已逾20日之法定期間，顯然不合法律上之程式，且
    屬無從補正之事項，核諸前揭說明，自應將受處分人之異議
    駁回。
  (二)再受處分人於98年9月24日另就桃園縣政府警察局民國98 年
    7月13日桃警局交字第DB0000000號舉發違反道路交通管理事
    件通知單向原處分機關提出聲明異議，惟其並未檢附裁決書
    ，且其異議所依據之前揭舉發違反道路交通管理事件通知單
    ，尚未經主管機關依法裁決，有交通部公路總局新竹區監理
    所中壢監理站98年9月28日竹監壢字第0980021859 號函檢附
    之違反道路交通管理事件不服裁決聲明異議案件移送書之說
    明綦詳在卷可稽，揆諸首開說明，受處分人對未經裁決之案
    件聲明異議，其異議顯不合法定程式且屬無可補正，亦應予
    駁回等語。
三、抗告意旨略以：
  (一)抗告人於98年7月13日搭乘友人所駕駛之5213-RW之自小客車
    ，為警方攔檢後，一再指稱抗告人為車輛之駕駛人，且有酒
    後駕車情事，而要求抗告人接受酒測，惟抗告人並未實際駕
    駛該車，應無酒測之必要，為配合員警作業，乃配合酒測，
    而酒測值為「0」 ，員警竟仍認有酒後駕車拒絕配合酒測及
    無照駕駛情事，而開立罰單，並吊扣車輛。抗告人為取回車
    輛，於98年7 月14日至公路總局中壢監理站先行繳納罰單，
    罰單收據上載明「本案經繳納罰鍰後，若有不服者，得於二
    十日內向處罰機關陳述」，抗告人已於法定救濟期間內之98
    年7 月31日依法陳述意見，而中壢監理站於98年9月2日發函
    表示DB0000000、DB0000000兩件違規案，均已繳納罰款結案
    ，故要求抗告人應於收受裁決書後，另行聲明異議，惟抗告
    人始終未收受裁決書，方於98年9月24日具狀聲明異議。
  (二)又抗告人雖於98年7月14日收受DB0000000案之裁決書，惟罰
    單收據上所載救濟期間為20日，與裁決書上所載之救濟程序
    不符，且依罰單注意事項第6 點所示「不服舉發者，應於接
    獲本單十五日內，向處罰機關陳述。」，關於同一案件，陳
    述意見之期間竟不同，抗告人依收據聯上所載20日內救濟期
    間，依法陳述意見及嗣後聲明異議，應視為於法定期間內所
    為，為此請求撤銷原裁定云云
四、經查：
  (一)按受處分人，不服道路交通管理處罰條例第8 條主管機關所
    為之處罰，得於接到裁決書之翌日起20日內，向管轄地方法
    院聲明異議，同條例第87條第1 項定有明文。是得聲明異議
    之對象，係指公路主管機關就違反道路交通管理處罰條例事
    件所為處罰之「裁決」，至警察機關所為違反道路交通管理
    事件通知單自與上開所指裁決不相同，此觀之同條例第9 條
    第1 項規定本條例所定罰鍰之處罰，行為人接獲違反道路交
    通管理事件通知單後，於15日內得不經裁決，逕依第92條第
    3 項之罰鍰基準規定，向指定之處所繳納結案；不服舉發事
    實者，應於15日內向處罰機關陳述意見；其不依通知所定期
    限前往指定處所聽候裁決，且未依規定期限繳納罰鍰結案或
    向處罰機關陳述意見者，處罰機關得逕行裁決之自明。次按
    違反道路交通管理事件，行為人認為舉發之事實與違規情形
    相符者，得於接獲通知單後，親自或委託他人持該通知單，
    不經裁決向指定之處所，逕依裁罰基準執行並繳納罰鍰結案
    ；依第48條第1 項辦理經繳納罰鍰後，若有不服者，得於20
    日內向處罰機關陳述；違反道路交通管理事件統一裁罰基準
    及處理細則第48條第1項及第59條第2項亦分別定有明文。再
    違反道路交通管理事件，受處分人不服處罰，依法聲明異議
    者，處罰機關應於接受異議書狀5 日內，製作不服違反道路
    交通管理事件裁決聲明異議移送書，將案卷及有關證物連同
    聲明異議書狀，送交該管地方法院審理，違反道路交通管理
    事件統一裁罰基準及處理細則第65條亦著有明文。又交通異
    議事件之程序規定，為提起異議之合法要件，受處分人之異
    議自需合於此項程序規定，法院始得受理並為實體之審查；
    若交通法庭認聲明異議不合法律上之程式或其異議權已經喪
    失者，應以裁定駁回之，但其不合法律上之程式可補正者，
    應先定期命為補正，逾期不補正者，即予駁回，復為道路交
    通案件處理辦法第18條所明定。
  (二)查抗告人於98年7 月13日因違反道路交通管理處罰條例第35
    條第4 項之規定，經桃園縣政府警察局中壢分局以桃警局交
    字第DB0000000 號通知單當場舉發，抗告人於收受上開舉發
    違反道路交通管理事件通知單後，即於98年7 月14日自動繳
    納罰款結案，並於當日親自簽收交通部公路總局新竹區監理
    所壢監裁字第53-DB0000000號裁決書，有舉發通知單、繳款
    資料、上開裁決書及交通部公路總局新竹區監理所中壢監理
    站送達證書各一件在卷可稽。惟抗告人業於98年7月31日向
    原處分機關即公路總局新竹區監理所中壢監理站提出陳述單
    （見原審卷11頁），參酌原機關對違反道路交通管理事件不
    服裁決聲明異議案件移送書意見欄二記載「裁決書於98年7
    月14日交付受處付人，受處分人於98年7月31日陳述意見，
    另於98年9月24日聲明異議」等語（見原審卷第3頁），從該
    移送書及陳述書提出時間、內容觀之，抗告人於98年7月31
    日向原處分機關提出陳述書不服之對象似非針對舉發單所舉
    發之違規事實，而係對本件裁罰之事實提出抗辯，其書狀雖
    未載明「聲明異議」一詞，然抗告人於收受「裁決書後」始
    向原處分機關提出違規案件陳述書表示不服（不論抗告人係
    用陳述或陳情或異議或申訴之語句，或未依司法狀紙之格式
    為之─此為可補正之事項），是否即對原裁決書不服所為之
    意思表示？即非無研求餘地，應予以查明抗告人之本意；況
    抗告人既於收受裁決書後提出「陳述書」於原處分機關表示
    不服，是否即符合上開法令規定之受處分人不服處罰，已依
    法聲明異議，而此際原處分機關將之當為「裁決前」之陳述
    處理，其未依上開細則第65條規定處理是否妥適適法，亦有
    待研求。原裁定就此未予斟酌，即認定抗告人之異議逾期，
    據以駁回異議，容有未洽。抗告人執此指摘原裁定不當，尚
    非全無理由，自應由本院將原裁定關於交通部公路總局新竹
    區監理所中壢監理站壢監裁字第53-DB0000000號裁決書聲明
    異議駁回部分之裁定撤銷，並發回原審法院另為適法之裁定
    。
  (三)次查，就桃警局交字第DB0000000 號舉發通知單部分，抗告
    人業於98年7 月14日未經裁決自動繳交罰款結案，有交通部
    公路總局新竹監理所中壢監理站98年9月2日竹監壢字第0983
    005591號函、交通部公路總局新竹區監理所中壢監理站98年
    9月28日竹監壢字第0980021859 號函檢附之違反道路交通管
    理事件不服裁決聲明異議案件移送書可稽，抗告人具狀向原
    審聲明異議之標的，既非公路交通主管機關所設交通裁決單
    位就交通違規事件所為處罰之裁決處分，與前揭道路交通管
    理處罰條例第87條第1 項規定意旨有違，原審因而認抗告人
    對未經裁決之案件聲明異議，即非合法，且無從補正，經核
    並無不合，抗告人仍執前詞提起此部分抗告，並無理由，應
    予駁回。
五、據上論結，應依道路交通案件處理辦法第26條，刑事訴訟法
    第412條、第413條前段，裁定如主文。
中    華    民    國    98    年    12    月    17    日
                  刑事第二十一庭審判長法  官  蔡聰明
                                      法  官  楊力進
                                      法  官  許永煌
以上正本證明與原本無異。
不得再抗告。
                                      書記官  江采廷
中    華    民    國    98    年    12    月    18    日


司法院資訊處製作；財團法人民間司法改革基金會備份。
